【裁判字號】    97,交聲,1722
【裁判日期】    980227
【裁判案由】    違反道路交通管理處罰條例聲明異議
【裁判全文】
臺灣桃園地方法院交通事件裁定       97年度交聲字第1722號
原處分機關  交通部公路總局新竹區監理所桃園監理站
異  議  人
即受處分人  儒順通運有限公司
法定代理人  甲○○
上列受處分人因違反道路交通管理處罰條例案件，對於交通部公
路總局新竹區監理所桃園監理站民國97年10月24日，桃監裁罰字
第裁52-C00000000號裁決書不服，聲明異議，本院裁定如下：
    主      文
原處分撤銷。
儒順通運有限公司不罰。
    理      由
一、按法院受理交通事件，準用刑事訴訟法之規定，道路交通管
    理處罰條例第89條前段定有明文，是刑事訴訟法第154 條關
    於「犯罪事實應依證據認定之，無證據不得推定其犯罪事實
    」規定及最高法院40年台上字第86號判例所揭示「事實之認
    定，應憑證據，如未能發現相當證據，或證據不足以證明，
    自不能以推測或擬制之方法，為裁判基礎。」之旨，於法院
    審理行為人違反道路交通管理處罰條例案件時，當有其適用
    。
二、本件原處分機關認異議人所有車號730-GY號營業貨運曳引車
    ，因裝載貨物超過核定重量，於民國97年7 月23日上午11時
    許，行經臺北縣八里鄉○○路○ 段與商港路口，經臺北縣政
    府警察局蘆洲分局八里分駐所（下稱舉發機關）員警郭鎮文
    發現攔停後，要求司機前往過磅，然司機棄車逃逸，無法過
    磅，員警即丈量該營業貨運曳引車車斗外框，長8 米、寬2.
    4 米、高1.08米，體積為20.7立方米，又以1 立方米2 噸之
    比重換算，重量為41.4噸，一般該營業曳引車空車約重15噸
    ，該營業曳引車應有56.4噸，核重43噸，是該營業曳引車超
    重13.4噸，是異議人有違反道路交通管理處罰條例第29條之
    2 第3 項規定之行為，逕行掣發97年7 月23日北縣警交字第
    C00000000 號舉發違反道路交通管理事件通知單予以舉發，
    嗣受處分人於舉發通知單上所載應到案日期97年8 月22日前
    到案向原處分機關提出申訴，經原處分機關函請原舉發機關
    調查結果，仍認受處分人有上開違規行為，原處分機關乃依
    前揭道路交通管理處罰條例第29條之2 第3 項及違反道路交
    通管理事件統一裁罰基準表等規定，於97年10月24日以桃監
    裁罰字第裁52-C00000000號裁決書裁處新臺幣（下同）38,0
    00元罰鍰。
三、異議人聲明異議意旨否認有違規行為，辯稱：本件未經過磅
    ，值勤員警逕以丈量車體外框之結果過度失實，有欠公允，
    異議人以往歷次超載違規均僅遭罰10,000餘元，此次高達38
    ,000 元 ，顯不合理，為此聲明異議，爰請鈞院撤銷原處分
    等語。
四、經查：證人即本件舉發員警郭鎮文到庭證稱：舉發當天早上
    ，我在執行10時至12時之取締砂石車勤務，我在臺北縣八里
    鄉○○路○ 段與商港路口攔查車號730-GY號營業曳引車，要
    求他過磅，因為該車是密閉框式車斗，研判他有裝載廢棄泥
    土，但司機不願意上磅，我就呼叫支援警力，支援警力來後
    ，司機仍然不願意上磅，並且棄車逃逸，我們只好丈量該車
    車斗外框，長8 米、寬2.4 米、高1.08米，計算出體積為20
    .7 立 方米，再以一立方米2 噸之比重換算，重量為41.4噸
    ，標準空車約為15噸，該車核重43噸，計算結果超重13.4噸
    等語（見本院卷第62、63頁）。證人郭文鎮並提出交通部97
    年11月16日交路（79）字第037269號函（函文內容為：執行
    取締砂石貨車要以地磅為度量工作，惟如執行勤務，在無地
    磅可資利用時，為便於執行，執法人員可以以丈量方式予以
    認定，其重量換算標準暫訂為不論乾濕，砂每立方公尺換算
    為1.3 公噸，碎石每立方公尺1.5 公噸，混合砂石每立方公
    尺換算為1.5 公噸）附卷可查。足見上開營業貨運曳引車確
    未經過磅，然舉發地點並非無地磅可資利用，雖該營業曳引
    車司機棄車離開現場，原舉發機關仍應以其他方式使該營業
    曳引車過磅，本件舉發方式即有不當。又舉發機關雖有丈量
    該營業貨運曳引車車斗外框長、寬、高，然該車斗內部裝載
    之物體究竟是否滿載尚屬未明，且車斗內裝載之物體究竟為
    砂、碎石、混合砂石或其他物體亦屬不明，舉發機關逕以丈
    量車斗外框長寬高，計算體積後，又逕以1 立方公尺2 公噸
    之比重計算該車裝載物品之重量，所度量及計算出之數據確
    屬有疑，是異議人異議意旨非不可採信。此外，復查無其他
    積極證據足認受處分人確有原處分機關所指之違規事實，揆
    諸前揭說明，受處分人所辯難謂無理由。
五、綜上所述，原處分機關所認定受處分人有前揭違反道路交通
    管理處罰條例之違規事實，尚與事實不符，原處分機關不察
    ，遽對受處分人為上開裁決，即難認為允當，應認受處分人
    之異議為有理由，自應由本院將原處分撤銷，改諭知受處分
    人不罰，以資適法。
據上論斷，應依道路交通案件處理辦法第20條前段，裁定如主文
。
中    華    民    國    98    年    2     月    27    日
                     交通法庭   法  官    張明儀
以上正本證明與原本無異。
如不服本裁定，應於裁定送達後5 日內向本院提出抗告狀。
                                書記官    邱仲騏
中    華    民    國    98    年    2     月    27    日


司法院資訊處製作；財團法人民間司法改革基金會備份。
